【裁判字號】    89,簡上,91
【裁判日期】    900817
【裁判案由】    傷害
【裁判全文】
臺灣新竹地方法院刑事判決                          八十九年度簡上字第九一號
    上  訴  人  臺灣新竹地方法院檢察署檢察官
    上  訴  人
    即  被  告  甲○○
    選任辯護人  潘秀華律師
右列上訴人因被告傷害案件，不服本院新竹簡易庭八十九年度竹簡字第四六九號，中
華民國八十九年九月十四日所為之第一審簡易判決（聲請案號：八十九年度偵字第三
五二八號）提起上訴，本院管轄第二審合議庭認不得以簡易判決處刑，改依通常訴訟
程序審理，自為第一審判決如左：
    主  文
原判決撤銷。
甲○○傷害人之身體，處拘役拾日，如易科罰金，以佰元折算壹日。
其餘被訴部分，公訴不受理。
    事  實
一、緣甲○○與乙○○係夫妻關係，雙方因故偶有爭執，民國八十九年四月二十九日
    晚間近七時許，乙○○坐在其二人位於新竹縣竹北市○○路九五四之一號一樓工
    廠之浴室內（該處二樓即為其二人之住家）澡盆旁之板凳上替孩子洗澡時，因口
    中仍在抱怨甲○○剛才招待朋友太晚以致延誤晚餐時間及不願意去婆家拿東西等
    細故，甲○○即心生不滿，竟基於傷害人身體之故意，憤而走近狹窄之上開浴室
    ，以腳踢倒乙○○所坐之前揭板凳，致乙○○從板凳上跌落後膝蓋碰到牆角流血
    ，乙○○亦因此不滿走出浴室與甲○○理論，雙方愈吵愈兇，甲○○復接續上開
    傷害之故意，在該處一樓工廠內，對乙○○拳打腳踢，造成乙○○受有右臉紅腫
    ３Ｘ３公分、右膝擦傷及瘀傷三處（各為２Ｘ２、２Ｘ４、４Ｘ４公分）、左膝
    擦傷４Ｘ２公分、左手腕擦傷１ＸＯ‧５公分等傷害。
二、案經乙○○訴由臺灣新竹地方法院檢察署檢察官偵查起訴。
    理  由
甲、有罪部分：
一、訊據被告甲○○，固坦承曾在上開時、地與告訴人乙○○發生爭執、踢倒告訴人
    所坐之板凳及抱住告訴人之事實，惟矢口否認有何傷害犯行，辯稱：當時她一直
    唸不幫小孩子洗澡，我才進去浴室想幫小孩洗，因為浴室太小，我是不小心踢到
    她的椅子，她很生氣我們才吵架，她後來已經歇斯底里了，我才會去抱住她把她
    壓制在地云云。惟：經查，被告係如何傷害告訴人之事實，業據告訴人於偵查中
    、原審及本院調查、審理時指訴綦詳，告訴人亦因此受有右臉紅腫３Ｘ３公分、
    右膝擦傷及瘀傷三處（各為２Ｘ２、２Ｘ４、４Ｘ４公分）、左膝擦傷４Ｘ２公
    分、左手腕擦傷１ＸＯ‧５公分等傷害，除有告訴人所提出其於當日前往行政院
    衛生署新竹醫院急診，由行政院衛生署新竹醫院所出具之八十九年新醫診字第Ｏ
    七Ｏ一六號診斷證明書外，經本院向該醫院函詢結果：據急診病歷之記錄病患有
    被打之記載，所以依傷勢研判，病患可能是被打的，除非病人說謊，有該院九十
    年五月二十九日新醫歷字第九ＯＯ三六二八號函附於本院卷內可稽，衡情，告訴
    人於事發後立即向醫院求診，其向醫師杜撰傷勢來源之可能性不高；再參酌該院
    上開函文所附之告訴人於當日急診時，經該院急診室所拍攝下之患部照片三張（
    經本院翻拍後附卷），依前開診斷證明書上記錄告訴人之傷勢範圍非小，再核對
    急診照片，告訴人所受之上開傷勢均非輕微，左膝傷口甚已皮破見肉，可以想見
    被告與告訴人二人當時肢體衝突之激烈，上開傷勢應非單純係為壓制告訴人所致
    。再者，若被告果真係不小心踢到告訴人所坐之板凳，板凳因此所傾倒之速度應
    不如被猛力一踢時來得快，此時，被告應有足夠的時間去扶住告訴人以防其受傷
    ，況且既然該浴室的空間不大，放置澡盆後無法二人在內，已據被告供承在卷，
    是以，被告如有心幫小孩洗澡，當係與告訴人溝通後請告訴人出來，自己再進去
    ，而非係趁告訴人仍坐在澡盆邊板凳上即行進入，是被告所辯顯與事實有悖，不
    足採信，其應確有因不滿告訴人之埋怨而毆打告訴人之事實。綜上所述，本件事
    證已臻明確，被告之傷害犯行洵堪認定，應予依法論科。
二、核被告甲○○所為，係犯刑法第二百七十七條第一項之傷害罪。被告二次毆打告
    訴人之行為，均係以接續之意思，於密接之時間、地點，以類似方法分別犯同一
    之罪，為接續犯，仍屬實質上一罪。爰審酌被告不知疼惜妻子，僅因小小事故即
    動手毆打枕邊人，造成告訴人揮之不去的夢魘及其品性、生活狀況、智識程度、
    犯罪所生之損害與犯罪後態度等一切情狀，量處如主文所示之刑，並諭知易科罰
    金之折算標準，以資警惕。
乙、不受理部分：
一、公訴意旨略以：被告甲○○於八十八年底不詳日期（已經被告甲○○與告訴人乙
    ○○二人確定日期應為八十八年十一月七日），在其位於新竹縣竹北市○○路九
    五四之一號工廠（起訴書誤載為同路八八一之二號之住處），因細故毆打告訴人
    乙○○，引起其受有左前額血腫、左面頰血腫、左後頭血腫、兩肘及兩膝挫擦傷
    等傷害，因認被告甲○○涉犯刑法第二百七十七條第一項之傷害罪嫌等語。
二、按告訴乃論之罪，其告訴應自得為告訴之人知悉犯人之時起，於六個月內為之；
    告訴乃論之罪，已逾告訴期間者，應諭知不受理判決，刑事訴訟法第二百三十七
    條第一項、第三百零三條第三款，分別定有明文。
三、經查，訊以告訴人乙○○與被告二人，八十八年十一月七日晚間十一時許，二人
    何以會發生衝突一事，告訴人答稱：因為他時常工作到很晚，脾氣也因此變得很
    暴躁，當天因此才發生口角，意見不合，他就動手打我，我怕被他打死，才想騎
    機車外出找朋友，沒想到他還把我的機車推倒等語（見本院九十年八月八日審理
    筆錄）；被告則供稱：當天她早就說要去找朋友，我也同意，但她一直拖到晚上
    十一點才要出門，我是擔心她這麼晚出門會有事，才攔她等語（見本院歷次調查
    筆錄），再核被告聲請本院調閱之告訴人於重光、崇仁、晟新及財團法人為恭紀
    念醫院等各醫院詳細求診病歷，之前並無其他類似之外傷記錄，有崇仁醫院九十
    年五月三十日頭崇字第九ＯＯ五號函附之病歷影本、重光醫院九十年五月三十日
    重光醫總字第九Ｏ一八一號函附之病歷影本併中文簡述表、苗栗縣頭份晟新醫院
    九十年六月四日晟醫字第ＯＯ一四九號函附之病歷影本、財團法人為恭紀念醫院
    九十年六月十二日（９０）為恭醫字第Ｏ五八一號函附之病況說明等附於本院卷
    內，並經本院調閱本院民事庭八十九年度暫家護字第一二八號暫時保護令案卷中
    所附東元綜合醫院病歷一份存卷可稽，且本次致告訴人受傷之行為與前開有罪部
    分之八十九年四月二十九日間相隔已近半年，尚難以此遽認被告這二次行為係基
    於概括之犯意，故被告二次致告訴人受傷之行為如均成立，原應予分論併罰。惟
    ，就本次八十八年十一月七日被傷害之行為，告訴人遲至八十九年六月二十二日
    始親自臺灣新竹地方法院檢察署按鈴申告，有刑事案件申告單一張附於偵查卷內
    可憑，依上開法條規定，告訴人就本件傷害犯行之告訴顯已逾六個月之告訴期間
    ，其告訴不合法，本院就其此部分之告訴自應依法為不受理之判決。原審判決認
    定被告此次傷害犯行成立固有其見，惟原審判決未審酌告訴人之告訴期間已逾期
    之訴訟形式要件即開始審理質體要件並對被告甲○○於八十八年十一月七日之行
    為予以論罪科刑，自有未合。
丙、撤銷原判決之理由：
一、上訴人即臺灣新竹地方法院檢察署檢察官以原審量處被告罰金二千七百元，未免
    過輕等語為由，上訴人即被告甲○○則以自己並未犯罪為由，亦指摘原判決不當
    ，均具狀提出上訴。本院於調查各項證據後，認被告甲○○確有傷害告訴人之犯
    行，且下手非輕，導致枕邊人即告訴人受有上開傷勢，認被告甲○○之上訴並無
    理由，而臺灣新竹地方法院檢察署檢察官之上訴意旨尚為可採，雖原審認定被告
    犯有二次傷害犯行，本院僅就實體方面認定被告有為一次傷害犯行，然綜合上情
    ，認應量處被告如主文所示之拘役刑，並諭知易科罰金之折算標準，以昭公允。
二、本案雖經檢察官聲請以簡易判決處刑，並經本院新竹簡易庭以八十九年度竹簡字
    第四六九號簡易判決處刑在案，惟經本院管轄第二審之合議庭認既應諭知被告甲
    ○○部分被訴部分公訴不受理之判決（詳如右開理由乙所載），依刑事訴訟法第
    四百五十二條之規定，本案就此部分自不得以簡易判決處刑，而被告其餘被訴部
    分認亦不宜以簡易判決處刑，應依同法條規定，將全案改依通常訴訟程序審理，
    並準用刑事訴訟法第三百六十九條第二項之規定自為第一審判決，附此敘明。
丁、據上論斷，應依刑事訴訟法第四百五十二條、第四百五十五條之一第三項、第三
    百六十九條第一項前段、第二項、第二百九十九條第一項前段、第三百零三條第
    三款，刑法第二百七十七條第一項、第四十一條第一項前段，罰金罰鍰提高標準
    條例第一條前段、第二條，判決如主文。
本案經檢察官劉正穆到庭執行職務。
中      華      民      國    九十      年      八      月     十七     日
                                  臺灣新竹地方法院刑事第一庭
                                      審判長  法  官  賴淑敏
                                              法  官  滕治平
                                              法  官  遲中慧
得上訴（十日）
右正本證明與原本無異。
如不服本判決，應於判決送達後十日內向本院提出上訴狀( 應附繕本 )，上訴於
臺灣高等法院。
                                              書記官  龔柏萃
中      華      民      國    九十      年      八      月     十七     日
附錄本案論罪科刑法條全文：刑法第二百七十七條第一項
 (普通傷害罪)
傷害人之身體或健康者，處三年以下有期徒刑、拘役或一千元以下罰金。


司法院資訊處製作；財團法人民間司法改革基金會備份。
